臺灣新竹地方法院民事簡易判決  
111年度竹簡字第206號
原      告  富邦產物保險股份有限公司


法定代理人  賴榮崇  



訴訟代理人  鄭伊靜  

被      告  李明亮  

上列當事人間損害賠償事件，本院於民國111年5月24日辯論終結
，判決如下：
    主      文
被告應給付原告新臺幣柒萬零陸佰捌拾肆元，及自民國一一一年
四月四日起至清償日止，按週年利率百分之五計算之利息。
原告其餘之訴駁回。
訴訟費用新臺幣壹仟玖佰玖拾元，由被告負擔新臺幣柒佰柒拾陸
元，餘由原告負擔。
本判決原告勝訴部分得假執行。
    事實及理由
壹、程序方面：
　　本件被告經合法通知，未於言詞辯論期日到場，核無民事訴
    訟法第386條各款所列情形，爰依原告之聲請，由其一造辯
    論而為判決。
貳、實體方面：　　
一、原告起訴主張：被告於民國109年4月1日7時1分許，駕駛車
    牌號碼：00-0000自用小客車（下稱肇事車輛）行經新北市○
    道○號北向50公里0公尺內側車道處，因失控打滑，不慎碰撞
    由原告承保、訴外人何孟蓁所有、並由訴外人鄭至程駕駛之
    車牌號碼：000-0000自用小客車（下稱系爭車輛）。原告已
    依保險契約賠付被保險人即訴外人何孟蓁修復系爭車輛之費
    用共計新臺幣（下同）182,838元（包含工資15,049元、烤
    漆22,500元、零件145,289元）。為此，爰依侵權行為及保
    險代位之法律關係請求被告賠償系爭車輛之修復費用等語。
    並於本院聲明：被告應給付原告182,838元，及自起訴狀繕
    本送達翌日起至清償日止，按年息百分之5計算之利息。
二、被告經合法通知，未於言詞辯論期日到場，亦未提出書狀作
    何聲明或陳述。
三、本院之判斷：
（一）原告主張之前揭事實，業據其提出汽(機)車險理賠申請書
      、國道公路警察局道路交通事故當事人登記聯單、初步分
      析研判表、現場圖、估價單、車損照片、統一發票、行車
      執照等件影本為證，並有內政部警政署國道公路警察局第
      六公路警察大隊111年3月21日國道警六交字第1116002052
      號函文暨所附之道路交通事故現場圖、道路交通事故調查
      報告表（一）、（二）、當事人登記聯單、道路交通事故
      談話紀錄表、初步分析研判表、道路交通事故照片黏貼紀
      錄表等件附卷可稽。而被告經合法通知，並未到庭陳述，
      亦未提出任何有利於己之聲明、陳述或證據，以供本院審
      酌，本院依調查證據之結果及斟酌全辯論意旨，自堪信原
      告之主張為真實。
（二）按行車遇有變換車道時，應先顯示方向燈光或手勢；汽車
      行駛時，不得任意以迫近、驟然變換車道或其他不當方式
      ，迫使他車讓道；汽車在同向二車道以上之道路（車道數
      計算，不含車種專用車道、機車優先道及慢車道），除應
      依標誌或標線之指示行駛外，變換車道時，應讓直行車先
      行，並注意安全距離，道路交通安全規則第91條第1項第6
      款、第2項、第98條第1項第6款分別定有明文。經查，被
      告於警詢時陳稱：我從新竹出發欲往台北上班，當時我駕
      駛MF-0513自小客車，駕駛在中內側車道，前方車況正常
      ，因為我欲變換至內側車道，導致車子打滑，偏移至外側
      車道，先行撞擊行駛外側車道BEM-2320號自用小客貨車，
      2台車一起滑至內側車道，導致行駛至內側車道AUC-2909
      號自用小客車，前車頭撞擊我車子右側車身而肇事等語（
      見本院卷第71頁），訴外人鄭至程於警詢時陳稱：我從新
      竹出發欲往宜蘭，當時我駕駛AUC-2909號自小客車行駛在
      內側車道，前方路況正常，我見中內車道一輛車子高速行
      駛至我前方突然變換至內側車道，隨即又變換至外側車道
      ，導致該車與外側車道車子因碰撞後，兩車車滑至內側車
      道，對方MF-0513號自小客車右側車身撞擊到我駕駛AUC-2
      909自小客車前車頭而肇事等語（見本院卷第75頁），又
      本件事故發生當時路況正常，雨天，路面無障礙物，有道
      路交通事故調查報告表（一）（見本院卷第61頁）附卷可
      稽，足見本件事故係因被告驟然變換車道打滑，碰撞訴外
      人何光晉駕駛之BEM-2320號自用小貨車後，又碰撞系爭車
      輛，致系爭車輛因而毀損，就本件交通事故之發生自有過
      失，訴外人鄭至程則無過失，且被告之過失行為與系爭車
      輛所受損害間有相當因果關係，被告自應負侵權行為損害
      賠償責任。
（三）次按因故意或過失，不法侵害他人之權利者，負損害賠償
      責任；汽車、機車或其他非依軌道行駛之動力車輛，在使
      用中加損害於他人者，駕駛人應賠償因此所生之損害；不
      法毀損他人之物者，被害人得請求賠償其物因毀損所減少
      之價值，民法第184條、第191條之2及第196條定有明文。
      又物被毀損時，被害人除得依據民法第196條請求賠償外
      ，並不排除民法第213條至第215條之適用，依民法第196
      條請求賠償物被毀損所減少之價額，得以修復費用為估定
      之標準，但以必要者為限（例如：修理材料以新品換舊品
      ，應予折舊），亦有最高法院77年度第9次民事庭會議決
      議、同院73年度台上字第1574號判決意旨可資參照。查，
      被告因前開過失肇致本件車禍，並致原告所承保之系爭車
      輛受有損害等情，已如前述，被告自應就系爭車輛之損害
      負賠償責任。而系爭車輛因本件車禍受損，共計支付修復
      費用182,838元（含零件145,289元、工資15,049元、烤漆
      22,500元），業經原告提出估價單及發票等件為證，經核
      上開估價單所列各修復項目與系爭車輛受損之情形相符，
      堪認確係修復系爭車輛所必要。又查系爭車輛係於106年1
      月出廠，有行車執照影本在卷可稽（見本院卷第47頁），
      至本件事故發生時（即109年4月1日）已有3年3個月之使
      用期間（未滿1月以1月計，營利事業所得稅查核準則第95
      條第6款參照），揆之前揭說明，以新品換舊品而更換之
      零件，自應予以折舊。本院依行政院台（86）財字第5205
      3號公布之固定資產耐用年數表及固定資產折舊率表，採
      定率遞減法計算其折舊，即自用小客車耐用年數為5年，
      每年折舊率千分之369，是系爭車輛更新零件折舊後金額
      應為33,135元（計算方式詳附表所示），另關於工資及烤
      漆部分，因無折舊之問題，系爭車輛之必要修復費用為70
      ,684元（計算式如下：33,135＋15,049＋22,500＝70,684）
      。原告逾此範圍之請求，洵屬無據。
（四）又被保險人因保險人應負保險責任之損失發生，而對於第
      三人有損失賠償請求權者，保險人得於給付賠償金額後，
      代位行使被保險人對於第三人之請求權，保險法第53條第
      1項亦定有明文；而此項法定代位權之行使，有債權移轉
      之效果，故於保險人給付賠償金額後，被保險人對於第三
      人請求權即移轉於保險人（最高法院69年度台上字第923
      號判決意旨參照）。查原告業已依保險契約之約定賠付所
      承保系爭車輛之修復費用等情，有發票在卷可考，參諸前
      開說明，其自得代位被保險人行使對被告之損害賠償請求
      權。
（五）末按給付無確定期限者，債務人於債權人得請求給付時，
      經其催告而未為給付，自受催告時起，負遲延責任。其經
      債權人起訴而送達訴狀，或依督促程序送達支付命令，或
      為其他相類之行為者，與催告有同一之效力。遲延之債務
      ，以支付金錢為標的者，債權人得請求依法定利率計算之
      遲延利息；應付利息之債務，其利率未經約定，亦無法律
      可據者，週年利率為百分之5，民法第229條第2項、第233
      條第1項前段及第203條分別定有明文。本件被告應負之前
      揭損害賠償義務，並無確定期限，依前開規定，原告請求
      被告自起訴狀繕本送達之翌日即111年4月4日起按週年利
      率百分之5給付遲延利息，於法自無不合。
四、綜上所述，原告依保險代位及侵權行為損害賠償之法律關係
    ，請求被告賠償原告70,684元，及自起訴狀繕本送達翌日即
    111年4月4日起至清償日止，按週年利率百分之5計算之利息
    部分，即無不合，應予准許，逾此部分之請求，即屬無據，
    難予准許，應予駁回。
五、本件係依民事訴訟法第427條第2項適用簡易訴訟程序所為被
    告一部敗訴之判決，應依同法第389條第1項第3款規定，就
    原告勝訴部分，依職權宣告假執行。
據上論結，本件原告之訴為一部有理由、一部無理由，依民事訴
訟法第436條第2項、第385條第1項前段、第79條、第389條第1項
第3款，判決如主文。
中　　華　　民　　國　　111 　年　　5 　　月　　31　　日
                  新竹簡易庭    法  官  邱玉汝
以上正本係照原本作成。
如對本判決上訴，須於判決送達後20日內向本院提出上訴狀；如
委任律師提起上訴者，應一併繳納上訴審裁判費。
中　　華　　民　　國　　111 　年　　5 　　月　　31　　日
                                書記官  陳筱筑
附表：
系爭車輛更新零件費用折舊之計算   第一年折舊 145,289×0.369＝53,612  第二年折舊 （145,289－53,612）×0.369＝33,829  第三年折舊 （145,289－53,612－33,829）×0.369＝21,346  第四年折舊 （145,289－53,612－33,829－21,346）×0.369×3/12＝3,367  時價亦即折舊後之金額  145,289－53,612－33,829－21,346－3,367＝33,135 備註：上列計算小數點以下均四捨五入